【裁判字號】    97,交聲,1551
【裁判日期】    971128
【裁判案由】    違反道路交通管理處罰條例聲明異議
【裁判全文】
臺灣士林地方法院交通事件裁定        97年度交聲字第1551號
原處分機關  臺北市交通事件裁決所
異  議  人  甲○○
即受處分人
上列異議人即受處分人因違反道路交通管理處罰條例案件，對於
臺北市交通事件裁決所於民國97年10月3 日所為之處分（原處分
案號：北市裁申字第裁22-AEX009800號），聲明異議，本院裁定
如下：
    主  文
異議駁回。
    理  由
一、原處分意旨略以：異議人即受處分人甲○○於民國97年8 月
    16日中午12時23分許，駕駛車牌號碼為BDP-456 號重機車，
    行經臺北市○○區○○路與大湖街交岔路口時，因其機車不
    依規定兩段式左轉，為警以異議人有違反道路交通管理處罰
    條例第48條第1 項第2 款之規定掣單舉發。經異議人提出申
    訴，原處分機關函請舉發單位調查結果，仍認異議人有上開
    違規行為，乃依道路交通管理處罰條例第48條第1 項第2 款
    、第63條之規定，裁決異議人新臺幣（下同）600 元之罰鍰
    ，並記違規點數1 點。
二、異議意旨略以：異議人於上開時間騎乘前揭機車欲從成功路
    4 段左轉大湖街時，因成功路4 段是彎的，而且兩個紅綠燈
    距離很短，伊平常都是開車，就直接左轉，當天伊騎車，沒
    有看到兩段式左轉標誌牌，後來伊才發現兩段式左轉標誌牌
    在電箱後面。該路段馬路上最內側沒有禁行機車字體，大湖
    街上的兩段式左轉白色標線（即繪製在地面之待轉格標線）
    只剩下一點點線條，為此聲明異議等語。
三、按汽車（包括機器腳踏車，道路交通管理處罰條例第3 條第
    8 款參照）駕駛人轉彎時，不依標誌、標線、號誌指示者，
    處新臺幣600 元以上1,800 元以下罰鍰，並記違規點數1 點
    ，道路交通管理處罰條例第48條第1 項第2 款、第63條第1
    項第1 款分別定有明文。次按機器腳踏車行駛之車道，應依
    標誌或標線之規定行駛，無標誌或標線者，在未劃分快慢車
    道之道路，應在最外側二車道行駛；機器腳踏車行駛至交岔
    路口，其轉彎，應依標誌或標線之規定行駛，無標誌或標線
    者，在三快車道以上單行道道路，行駛於右側車道或慢車道
    者，應以兩段方式進行左轉彎，行駛於左側車道或慢車道者
    ，應以兩段方式進行右轉彎，道路交通安全規則第99條第1
    項第1 款、第2 項第2 款亦著有明文。再按違反行政法上義
    務之行為非出於故意或過失者，不予處罰，行政罰法第7 條
    第1 項定有明文。末按交通法庭認為聲明異議無理由者，應
    以裁定駁回之，道路交通案件處理辦法第19條亦定有明文。
四、異議人在上開地點騎乘前揭機車未兩段式左轉之事實，為其
    所不爭執，其異議者，主要在於認為上開路段馬路最內側沒
    有禁行機車字體，兩段式左轉標誌牌又在右側路邊電箱後面
    ，且大湖街上的兩段式左轉白色標線設置不清云云。經查：
（一）證人即本件舉發警員林澤守於本院結證稱：異議人舉發當
      時騎乘機車沿成功路4 段西向東方向，沒有兩段式左轉，
      直接轉往大湖山莊街。當地兩段式左轉標誌牌確實在右側
      路邊的電箱後面，但異議人如果行駛在中間車道和外側車
      道的話，應該都看得清楚，內側車道則禁止行駛機車等語
      （參本院97年11月17日訊問筆錄），參以機車行駛之車道
      ，應依標誌或標線之規定行駛，無標誌或標線者，在未劃
      分快慢車道之道路，應在最外側二車道行駛之規定，業經
      道路交通安全規則第99條第1 項第1 款所明定，是以異議
      人騎乘機車本應行駛在成功路4 段最外側二車道，且因此
      即得注意到設在右側路邊電箱後面的兩段式左轉標誌牌，
      異議人未依上開規定騎乘機車，導致其未注意到上開兩段
      式左轉標誌牌，自有過失，揆諸行政罰法第7 條第1 項規
      定，原處分機關對異議人之過失行為加以裁罰，本屬有據
      。
（二）況且道路交通安全規則第99條第2 項第2 款已明訂機車行
      駛至交岔路口，縱無標誌或標線者，在三快車道以上單行
      道道路，應以兩段方式進行轉彎，業如前述，而本件舉發
      地點即為三快車道以上單行道道路，此有現場照片在卷可
      證，異議人縱使抗辯其未注意到兩段式左轉標誌牌，然其
      為考領有駕照、騎乘機車之用路人，亦有遵守上開交通規
      則之義務，是以本件異議為無理由，應予駁回。
據上論斷，應依道路交通案件處理辦法第19條之規定，裁定如主
文。
中    華    民    國    97    年    11    月    28    日
                              臺灣士林地方法院交通法庭
                                  法  官  鄭光婷
以上正本證明與原本無異。
如不服本裁定，應於裁定送達後5 日內，向本院提出抗告狀。
                                  書記官  徐仁豐
中    華    民    國    97    年    11    月    28    日


司法院資訊處製作；財團法人民間司法改革基金會備份。
